【裁判字號】    89,簡上,195
【裁判日期】    900315
【裁判案由】    侵權行為損害賠償
【裁判全文】
台灣彰化地方法院民事判決  八十九年度簡上字第一九五號
    上  訴  人    乙○
    訴訟代理人    甲○○
    被  上訴人    丙○○
    兼法定代理人  丁○○
右當事人間請求侵權行為損害賠償事件，上訴人對於中華民國八十九年九月十三日本
院第一審判決（八十九年度斗簡字第二一四號）提起上訴，本院判決如左：
    主      文
原判決關於駁回被上訴人應連帶給付上訴人新台幣捌萬元及自民國八十九年五月三十
一日起至清償日止按週年利率百分之五計算之利息，暨訴訟費用之裁判均廢棄。
右廢棄部分，被上訴人應連帶給付上訴人新台幣捌萬元及自民國八十九年五月三十一
日起至清償日止按週年利率百分之五計算之利息。
上訴人其餘上訴駁回。
第一、二審訴訟費用由上訴人負擔五分之二，其餘由被上訴人負擔。
    事      實
甲、上訴人方面：
一、聲明：(一)原判決廢棄。(二)被上訴人應連帶給付上訴人新台幣（下同）二十八萬
      元及自民國八十九年五月三十一日起至清償日止按週年利率百分之五計算之利
      息。
  二、陳述：除與原判決記載者相同，茲引用外，另補稱：
      本件係因被上訴人丙○○無照駕駛、改裝排氣管及飆車所致而發生車禍，應由
      丙○○負全部過失責任，被上訴人賠償被害人李欣玲多少數額與上訴人無關。
乙、被上訴人方面：
  一、聲明：上訴駁回。
  二、陳述：除與原判決記載者相同，茲引用外，另補稱：
      原判決所稱兩造應負之過失比例係屬正確。
    理      由
一、本件上訴人起訴及本審主張：被上訴人丙○○無駕駛執照，於八十八年一月一日
    上午八時四十分許，駕駛其父即被上訴人丁○○所有車號ＫＸＯ－六七二號重型
    機車，後載訴外人李欣玲，沿彰化縣北斗鎮地○路由東往西行駛，途經該路與光
    中路二一四巷無號誌之交岔路口，與上訴人沿光中路二一四巷由南往北駛至之Ｑ
    Ｆ－一四四二號自用小客車碰撞，致李欣玲受有左腿骨折等傷害，經李欣玲之父
    李宗育對上訴人提出傷害告訴後，上訴人與李欣玲成立民事和解，於八十九年五
    月二十九日賠償李欣玲二十八萬元，本件係因被上訴人丙○○無照駕駛、改裝排
    氣管及飆車所致而發生車禍，應由丙○○負全部過失責任，被上訴人賠償被害人
    李欣玲多少數額與上訴人無關，為此請求判決被上訴人等應連帶給付上訴人二十
    八萬元，及自民國八十九年五月三十一日起至清償之日止，按週年利率百分之五
    計算之利息等情。被上訴人則以：本件車禍之發生，上訴人為肇事主因，被上訴
    人丙○○為肇事次因，被上訴人等亦已與李欣玲成立民事和解，賠償李欣玲二十
    二萬元，因向原告求償此部分金額，並以之與原告之請求抵銷，認原判決所稱兩
    造應負之過失比例係屬正確等語，資為抗辯。
二、按當事人主張有利於己之事實者，就其事實有舉證之責任，民事訴訟法第二百七
    十七條前段定有明文。經查，被上訴人丙○○無駕駛執照，於八十八年一月一日
    上午八時四十分許，駕駛其父即被上訴人丁○○所有車號ＫＸＯ－六七二號重型
    機車，後載訴外人李欣玲，沿彰化縣北斗鎮地○路由東往西行駛，途經該路與光
    中路二一四巷無號誌之交岔路口，與上訴人沿光中路二一四巷由南往北駛至之Ｑ
    Ｆ－一四四二號自用小客車碰撞，致李欣玲受有左腿骨折等傷害，嗣李欣玲之父
    李宗育對上訴人提出傷害告訴後，上訴人與李欣玲成立民事和解，於八十九年五
    月二十九日賠償李欣玲二十八萬元等情，業據提出和解書及收據為證，復為上訴
    人所不爭執，並經調取八十八年交簡上字第四號過失傷害卷核閱屬實，上訴人此
    部分主張堪信為真。又本件車禍發生前被上訴人丙○○是以每小時六、七十之時
    速前進，到達發生車禍之交岔路口前丙○○有看見上訴人之自小客車煞車，然後
    即衝出路口，丙○○到路口前原有減速，後來又加速，因而閃避不及撞上上訴人
    所駕駛之自小客車右前側車門處等情，業據被上訴人丙○○於前開過失傷害之刑
    事案卷中自承無訛（見本院八十八年度交簡上字第四號卷第二十二、三十九頁）
    ，而上訴人則謂：當時其車速為二十公里；對方（即丙○○）如車速慢點其就可
    安全通過路口等語（見同前開傷害案卷第二十一頁）。查系爭車禍發生地點地政
    路與光中路二一四巷，均係筆直之道路，交岔路口處四邊之視距清晰良好，無障
    礙物，此有刑事卷宗之現場照片可稽，復為上訴人與被上訴人丙○○於該案陳述
    明確，因此渠等雙方於肇事前應均可預見對方將駛近該路口，依丙○○所述，伊
    有看見上訴人之自小客車在路口煞車，而其到路口前原有煞車後又加速，而以每
    小時六十至七十公里之高速前進，可認被上訴人丙○○原於看見上訴人之車輛時
    雖曾經減速，惟見上訴人之車輛煞車，卻反予加速前進，顯已違反道路交通安全
    規則第九十三條第一項第一款及第四款，在市區道路，時速不得超過四○公里，
    在郊外道路時速不得超過六○公里；及行經無號誌之交岔路口，應減速慢行，作
    隨時停車之準備之規定。另查，上訴人係於被上訴人丙○○行進之西向地政路上
    遭撞擊右前側車門處，而地政路為雙向單線道，因此上訴人遭撞擊時其車身尚橫
    越於地政路之西向車道上，未完全通過，上訴人於穿越地政路前既曾煞車減速，
    必已看見被上訴人亦將駛近該交岔路口，惟其仍再以二十公里之速度前進，恐係
    認其得於丙○○駛至交岔路口前得完全穿越地政路，因此而有「如丙○○速度較
    慢伊即得安全通過」等語之陳述，顯然上訴人亦未依道路交通安全規則第一百零
    二條第一項第二款，於車輛行至無號誌之交岔路口左方車應暫停讓右方車先行之
    規定駕駛車輛。縱上所述，上訴人雖於行至無號誌交岔路口誤判其所駕駛之車輛
    得先行穿越道路，而未停讓右方車先行，實有可議，惟其確曾減速慢行，並注意
    減低危險之發生，反之，被上訴人丙○○無照駕駛於行至無號誌交岔路口卻仍加
    速而以極高之速度前進，大大提高危險發生之可能性，縱其為右方車擁有先行之
    路權，卻將自身及所載乘客置於甚鉅危險之境地，顯應給予較重之譴責。衡上各
    情，本院認上訴人就本件車禍之發生應負百分之四十之過失責任，被上訴人丙○
    ○則應負百分之六十之過失責任。
三、次查，上訴人另主張被上訴人丙○○改裝排氣管之行為亦有過失，惟侵權行為之
    成立必須行為與結果間有相當因果關係存在，所謂相當因果關係，係指依經驗法
    則，綜合行為當時所存在之一切事實，為客觀之事後審查，認為在一般情況下，
    有此環境，有此行為之同一條件，均可發生同一之結果者，則該條件即為發生結
    果之相當條件，行為與結果即有相當因果關係。反之，若在一般情形下，有此同
    一條件存在，而依客觀之審查，認為不必皆發生此結果者，則該條件與結果並不
    相當，不過偶然之事實而已，其行為與結果間即無相當因果關係。按改裝排氣管
    僅會製造噪音，並不當然對車輛之行駛造成影響，故上訴人丙○○縱有改裝排氣
    管之行為，亦與本件車禍結果之發生無涉，並此敘明。
四、又按民事上之共同侵權行為（狹義的共同侵權行為，即加害行為）與刑事上之共
    同正犯，其構成要件並不完全相同，共同侵權行為人間不以有意思聯絡為必要，
    數人因過失不法侵害他人之權利，苟各行為人之過失行為，均為其所生損害共同
    原因，即所謂行為關連共同，亦足成立共同侵權行為，依民法第一百八十五條第
    一項前段之規定，各過失行為人對於被害人應負全部損害之連帶賠償責任（六十
    七年度台上字第一七三七號判例請參照），故上訴人與被上訴人丙○○就本件車
    禍之發生均有過失，並致被害人李欣玲受傷，即須對被害人負共同侵權行為之連
    帶責任。又按民法第二百八十一條所定連帶債務人中之一人因清償或其他行為，
    致他債務人同免責任者，得向他債務人請求償還其各自分擔之部分，並自免責時
    起之利息，係指連帶債務中之一人，有清償行為或其他免責行為之情形而言，如
    連帶債務中之數人均有清償或其他免責行為時，各連帶債務人內部之分擔額，應
    以該清償或其他免責行為而使全體債務人免責之總金額為計算之標準。本件上訴
    人已賠償被害人二十八萬元，被上訴人丙○○則賠償被害人二十二萬元，共計五
    十萬元，依渠等內部分擔比例計算，上訴人需負擔百分之四十即二十萬元，被上
    訴人丙○○需負擔百分之六十即三十萬元，則上訴人尚得請求被上訴人丙○○償
    還八萬元，故上訴人自得請求被上訴人丙○○給付八萬元及自免責（即八十九年
    五月二十九日上訴人給付被害人賠償金額時）翌日起算之法定利息。
五、再查，本件上訴人既應依民法第一百八十五條第一項規定，與被上訴人丙○○連
    帶賠償被害人，被上訴人丁○○又因係被上訴人丙○○之法定代理人依民法第一
    百八十七條第一項前段規定，亦與被上訴人丙○○負連帶賠償責任，上訴人又已
    依法賠償被害人，依民法第二百八十一條第一項及上開說明，上訴人請求被上訴
    人二人連帶償還應分擔之部分，自無不合。
六、從而，上訴人訴請被上訴人連帶給付八萬元及自八十九年五月三十一日起按年息
    百分之五計算之法定利息之主張為有理由，原審就此部分為被上訴人勝訴之判決
    ，尚有未洽，依法應予廢棄改判。而超過八萬元及法定利息之部分，即於法不合
    ，不應准許，此部分原審為被上訴人勝訴之判決，核無不當，此部分上訴即無理
    由，應予駁回其上訴。
七、結論：上訴人之上訴為一部有理由，一部無理由，依民事訴訟法第四百三十六條
    之一第三項、第四百四十九條第一項、第四百五十條、第七十九條但書，判決如
    主文。
中      華      民      國    九十      年      三      月     十五     日
                                     臺灣彰化地方法院民事第一庭
~B審判長法官  李端季
~B法      官  蕭文學
~B法      官  黃倩玲
不得上訴。
右為正本係照原本作成。
~B法院書記官    彭月美
中      華      民      國    九十      年      三      月     十五     日


司法院資訊處製作；財團法人民間司法改革基金會備份。
